【裁判字號】    99,訴,299
【裁判日期】    990531
【裁判案由】    確認委任關係不存在
【裁判全文】
臺灣高雄地方法院民事判決               99年度訴字第299號
原      告  丁○○
被      告  震讚工業股份有限公司
法定代理人  甲○○
訴訟代理人  乙○○
上列當事人間確認委任關係不存在事件，本院民國99年5月18日
言詞辯論終結，判決如下：
    主  文
確認原告與被告間之董事委任關係自民國九十四年十一月二十二
日起不存在。
被告應向主管機關辦理董事變更登記。
訴訟費用由被告負擔。
    事實及理由
壹、程序方面：
一、按公司與董事間訴訟，除法律另有規定外，由監察人代表公
    司，股東會亦得另選代表公司為訴訟之人。查原告以伊已辭
    去董事為由，對被告提起確認委任關係不純在之訴，自屬公
    司與董事間之訴訟，依前開規定，應由監察人為被告之代表
    人，並列為被告之法定代理人，其法定代理權始無欠缺，合
    先敘明。
二、次按確認之訴非原告有即受確認判決之法律上利益者，不得
    提起。所謂即受確認判決之法律上利益，係指法律關係之存
    否不明確，原告主觀上認其在法律上之地位有不安之狀態存
    在，且此種不安之狀態，能以確認判決將之除去者而言，若
    縱經法院判決確認，亦不能除去其不安之狀態者，即難認有
    受確認判決之法律上利益（最高法院52年台上字第1240號判
    例意旨參照）。本件原告主張伊已於94年11月22日辭任被告
    董事，惟伊迄今仍係被告登記名義上之董事乙節，有被告公
    司變更登記表附卷可稽，是兩造間是否仍有董事之委任關係
    即屬不明確，且民眾申請被告之登記資料時，尚無法得知原
    告已辭被告董事職務，是依公司法第12條規定，原告雖已辭
    去被告董事一職，惟仍不得以該事由對抗第三人，而造成原
    告法律上地位之不安定，且該不安定之法律上地位，得以確
    認判決加以除去。準此，本件原告自有提起確認訴訟之訴之
    利益。
貳、實體方面：
一、原告主張：原告自民國93年2 月20日起至96年2 月19日止擔
    任被告之董事及經理人，原告於94年11月22日將所持股份售
    予訴外人丙○○，並向被告董事長丙○○口頭請辭董事及經
    理人職務，然被告遲未辦理變更董事登記，原告乃於95年2
    月21日、同年3 月16日分別以書面或存證信函向被告董事長
    丙○○、董事邱卓成、監察人甲○○提出董事及經理人之辭
    呈，被告仍未辦理變更登記，致法務部行政執行署高雄行政
    執行處要求原告報告財產狀況，如原告不為報告，將依法限
    制住居或聲請法院裁定拘提，致原告在法律上之權益有不安
    之狀態或受侵害之危險，爰依法提起本件訴訟。並聲明：(一)
    確認原告與被告間之董事委任關係自94年11月22日起不存在
    。(二)被告應向主管機關辦理董事變更登記。
二、被告對原告之請求無意見（惟被告之法定代理人甲○○委任
    乙○○到庭，依其提出之委任書，並未註明乙○○享有特別
    代理權，則依民事訴訟法第70條第1 項之規定，乙○○之認
    諾不生效力，而應僅有自認之效力）。
三、得心證之理由：
  (一)次按當事人之一方，得隨時終止委任契約。公司與董事間之
    關係，除本法另有規定外，依民法關於委任之規定。民法第
    549 條第1 項及公司法第192 條第4 項分別定有明文。經查
    ，本件原告係被告之董事，而原告於94年11月22日將所持股
    份售予訴外人丙○○，並向被告董事長丙○○口頭請辭董事
    及經理人職務，然被告遲未辦理變更董事登記，原告乃於95
    年2 月21日、同年3 月16日分別以書面或存證信函向被告法
    定代理人丙○○、董事邱卓成、監察人甲○○提出董事及經
    理人之辭呈，被告仍未辦理變更登記，致法務部行政執行署
    高雄行政執行處要求原告報告財產狀況等節，業據其提出財
    政部高雄市國稅局證券交易稅一般代徵稅額繳款書、辭呈、
    存證信函、回執、高雄市政府函文、法務部行政執行署高雄
    行政執行處命令等為證，且為被告所不爭執，本院依上開證
    據資料為審核結果，確與原告所述之事實相符，堪認原告之
    主張為真實。則原告既已於94年11月22日以寄發存證信函向
    被告董事長為終止本件委任關係之意思表示，則依上開條文
    規定，原告主張兩造間董事之委任關係已於94年11月22日即
    因終止而不存在等語，自屬有據，而可憑採。
  (二)次按公司之登記或認許，應由代表公司之負責人備具申請書
    ，連同應備之文件一份，向中央主管機關申請；由代理人申
    請時，應加具委託書。公司之登記或認許事項及其變更，其
    辦法，由中央主管機關定之。公司法第387 條第1 項、第4
    項定有明文。又公司及外國公司登記事項如有變更者，應於
    變更後15日內，向主管機關申請為變更之登記。但有限公司
    股東死亡者，得於取得遺產稅證明書後15日內，申請變更登
    記。則為中央主管機關依上開規定所發布之「公司之登記及
    認許辦法」第15條前段所明定，而依同辦法第16條暨其附表
    所示，董事之解任即屬公司應辦理變更登記之事項。本件原
    告與被告間之董事委任關係既已於94年11月22日終止，原告
    即非被告之董事，公司應登記事項已有變更，被告依法應辦
    理申請變更登記。而此項變更登記，依公司法第387 條第1
    項規定，應由代表公司之負責人即董事長備具申請書，連同
    應備之文件一份，向中央主管機關申請，是原告尚無從以自
    己名義申請伊董事解任之被告應登記事項之變更登記，自應
    認原告得請求被告辦理上述之公司變更登記。
四、從而，原告以伊已與被告終止董事之委任關係，請求確認兩
    造間董事之委任關係自94年11月22日起不存在，並請求被告
    應向經濟部辦理原告董事解任之變更登記，為有理由，應予
    准許。
五、據上論結，本件原告之訴為有理由，依民事訴訟法第78條，
    判決如主文。
中    華    民    國    99    年    5     月    31    日
                  民事第三庭  法  官  洪能超
正本係照原本作成。
如不服本判決，應於送達後20日內，向本院提出上訴狀並表明上
訴理由，如於本判決宣示後送達前提起上訴者，應於判決送達後
10日內補提上訴理由書（須附繕本）。
中    華    民    國    99    年    5     月    31    日
                              書記官  火秋予

司法院資訊處製作；財團法人民間司法改革基金會備份。
